【裁判字號】    95,勞訴,15
【裁判日期】    951204
【裁判案由】    給付資遣費
【裁判全文】
臺灣彰化地方法院民事判決  95年度勞訴字第15號
原      告  丁○○
                        號
被      告  金豐機器工業股份有限公司
法定代理人  甲○○
訴訟代理人  吳紹貴律師
            王銘助律師
上列當事人間請求給付資遣費事件，本院於民國95年11月27日言
詞辯論終結，茲判決如下：
    主  文
原告之訴駁回。
訴訟費用由原告負擔。
    事實及理由
壹、原告之陳述及聲明：
一、原告起訴主張：本件被告於民國95年8 月25日以原告違反公
    司獎懲辦法將原告免職，此違反勞動基準法第11條之規定：
(一)、被告欲將原告免職前，先於95年8 月15日予以降職降薪，
    原告原擔任董事長室董事長助理，薪資為每月新台幣（下同
    ）55,120元，降職後薪資減為每月43,120元（95年8 月15日
    調職後到終止勞動契約，原告尚無法領到1 個月全薪，故自
    行計算出月薪為43,120元）。
(二)、被告於95年8 月25日上午10時通知原告召開人事評議委員
    會，指稱原告恐嚇人事承辦人員篡改出勤資料，此與事實不
    符，蓋被告人事作業於出勤或人事薪資計點相關作業，皆可
    於事後確認予以補申請，故原告依其慣例由人事承辦人員確
    認原告確實出勤並由其補登出勤資料時，並未出言恐嚇。又
    依被告所依據之工作規則及獎懲辦法未由主管機關核准。
(三)、基於上開事實，被告顯有將原告免職，逃避給付資遣費之
    意圖。原告於82年8 月27日任職於被告迄今年資，依勞動基
    準法第17條之規定計算，資遣費為716,560 元。又被告未經
    預告即終止契約，依勞動基準法第16條之規定，原告應給付
    原告預告期間之工資，綜上所述，被告應給付原告共771,68
    0元，爰依法提起本訴。並聲明：被告應給付原告771,680元
    ，及自95年8月25日起至清償日止，按週年利率百分之5計算
    之利息。
二、對被告陳述之抗辯：
(一)、被告指稱原告要求人事人員更改出勤資料，所言不實，蓋
    原告每日皆實際出勤，並親自到人事單位辦公室，由人事人
    員確認出勤時間後，由人事人員補登當日出勤時間，而非月
    底時做總結將整個月份資料作補登，下班時則由原告親自刷
    卡，如遇有請假或出差時，則會以電話告知人事單位人員或
    主管，事後由原告或人事人員依被告規定於電子表單系統遞
    送請假單或出差申請單，並依規定由主管簽核。
(二)、被告指稱原告自94年11月1日至95年7月31日期間，共計未
    打卡達139次，於94年11月份有8次未打卡，以曠工論云云等
    語，與事實不符，蓋上述出勤事實既已由人事單位人員確定
    出勤事實，並已由人事單位人員據實補登出勤紀錄完成計薪
    作業，何來曠工之事。又果如被告所稱係為維護公司紀律，
    惟被告之蔡東龍董事長特別助理、王智副總經理、紀淑馨特
    別助理等訴外人，未依人事出勤規定刷上、下班卡，又未至
    人事單位或直屬主管確認出勤時間，亦已計薪，尚未見被告
    對其等做成任何懲處。
(三)、被告指稱原告未依規定由彰鹿路大門進出，而由彰水路大
    門進出違反公司規定等語，惟此係原告請示訴外人乙○○董
    事長，得其允准後，始自彰水路大門進出。
(四)、被告答辯於95年8 月15日將原告公告降職為生產組員，並
    且降薪乙事，係因緊縮業務、進行精簡人事。惟在此之前，
    被告並未於任何公開場合或會議中，向全體員工或重要幹部
    宣達相關人事調整或年度經營計劃之變更，亦未告知原告降
    職原由。緊接著又於同年8 月25日，以原告違反工作規則情
    節重大事由，予以免職。此已明顯違反勞動基準法第11條之
    規定。是被告終止勞動契約並不合法，且原告未向被告為終
    止勞動契約之意思表示。
貳、被告之陳述及聲明：
一、原告起訴指稱被告於95年8 月25日，以原告違反公司獎懲辦
    法等將之免職，此違反勞基法第11條規定。被告欲將原告免
    職前，先於95年8 月15日予以降職降薪云云等語，惟按被告
    並未以降職降薪之方式將被告免職，反係因原告屢次違反工
    作規則情節重大，符合勞基法第12條第4 款規定、被告工作
    規則第10條第4 款、第56條規定得予解僱之規定，且其於任
    職期間內屢有怠忽職守，無故曠職，違反被告規章及工作規
    則之情事，雖迭經勸諭，依然故我，並曾經遭被告懲處，然
    原告仍不知警惕，更加肆無忌憚，出勤未打卡130 餘次，其
    無視工作紀律之情甚詎，被告為維工作紀律，凝聚員工向心
    力，始經人評會決議依法解僱，是被告終止與原告之勞動契
    約係屬合法、有效，原告所指，均與事實不符。
二、被告係勞動基準法第12條第1項第4款以及工作規則及員工出
    勤管理作業辦法之規定終止與原告間勞動契約，於法乃屬有
    據，要無任何不當可言：
(一)、按勞動基準法第12條第1項第4款規定，勞工如有違反工作規
    則或勞動契約情節重大者，雇主得不經預告終止契約。復本
    件被告公司工作規則第10條亦有相同規定，被告得因原告違
    反工作規則或勞動契約情節重大者，而不經催告立即終止本
    契約。準此，原告如有違反被告工作規則者，則被告依法、
    依約得不經預告終止契約，合先敘明。
(二)、依被告工作規則第10條第4款、第56條及員工出勤管理作業
    辦法第5、6、7條規定，員工違反工作規則或勞動契約情節
    重大得予解雇。上開工作規則業經主管機關依法並以彰化縣
    政府93年3月31日府勞動字第0930059856號函核備在案，具
    有法律效力。而該員工出勤管理作業辦法，亦已公告在案。
    是原告如有違反工作規則或勞動契約情節重大之情形，被告
    自得予以解雇。
(三)、本件原告因有重大違反工作規則情事，是被告自得據此予以
    解雇，本件解雇乃係符合上開規定，茲詳述如下：
１、於87年9 月15日因原告身為人事課組長，知法犯法，於人事
    執行作業時，未依書面作業程序規定，擅自更改個人出勤資
    料，違反公司人事行政規定而遭被告撤除組長職務；今因上
    開違反工作規則情節重大，且係屬累犯，被告公司為昭慎重
    ，乃召開人評會討論，經人評會作成決議，而終止勞動契約
    。
２、被告於94年6月8日公告：「主旨：公告本公司停止使用彰水
    路186 號出入大門。說明：一、本公司為提高生產及出貨之
    效率，有效規劃物流動線，自民國94年6 月16日（星期四）
    零時起停止使用彰水路186 號出入大門。二、未來出入門禁
    管理事項：1.大門：彰鹿路111號為本公司正式出入大門。2
    . 人員：本公司同仁上下班一律由彰鹿路側門出入，敬請配
    合。3.刷卡：本公司同仁上下班刷卡，一律在彰鹿路側門警
    衛室刷卡機。彰水路186號警衛室刷卡機使用至民國94年6月
    15日止。」，然原告自94年11月1日至95年7月31日止，未遵
    守上開公告而自彰水路側門上下班，並累計有139 次上班未
    至彰鹿路大門刷卡；更甚者，其中包含下列離譜之要求人事
    人員更改出勤記錄之情形：（1）94年11月2日之上班未刷卡
    ，而於94年11月28日要求登記該日之出勤資料；（2） 94年
    11 月4日之上班未刷卡，而於94年11月28日要求登記該日之
    出勤資料；（3）94年11月7日之下班未刷卡，而於94年11月
    28日要求登記該日之出勤資料；（4）94年11月8日之上班未
    刷卡，而於94年11月28日要求登記該日之出勤資料；（5）9
    4 年11月17日之下班未刷卡，而於94年11月28日要求登記該
    日之出勤資料；（6） 94年11月22日之上、下班未刷卡，而
    於94年11月28日要求登記該日之出勤資料；（7） 94年11月
    23日之下班未刷卡，而於94年11月28日要求登記該日之出勤
    資料；（8）94年11月24日之上班未刷卡，而於94年11 月28
    日要求登記該日之出勤資料；（9）95年1月16日之上班未刷
    卡，而於95年1月23日要求登記該日之出勤資料；（10） 95
    年1 月26日之上班未刷卡，而於95年2月4日要求登記該日之
    出勤資料；（11）95年2月14日之上班未刷卡，而於95年2月
    28日要求登記該日之出勤資料；（12）95年2 月15日之上、
    下班未刷卡，而於95年3 月10日要求登記該日之出勤資料；
    （13）95年2 月17日之上班未刷卡，而於95年3月2日要求登
    記該日之出勤資料；（14）95年3 月10日之上班未刷卡，而
    於95年3月15日要求登記該日之出勤資料；（15）95年3月16
    日之上班未刷卡，而於95年3 月22日要求登記該日之出勤資
    料；（16）95年3月24日之上班未刷卡，而於95年3月31日要
    求登記該日之出勤資料；（17）95年4月7日之上班未刷卡，
    而於95年4月13日要求登記該日之出勤資料；（18）95年4月
    19日之上班未刷卡，而於95年5月1日要求登記該日之出勤資
    料；（19）95年5月1日之上、下班；95年5月2、3、4 、5、
    8 日之上班未刷卡，而於95年5月9日要求一次登記各該日之
    出勤資料；（20）95年5月12日之上班未刷卡，而於95年5月
    19日要求登記該日之出勤資料；（21）95年6 月26日之上班
    未刷卡，而於95年7月1日要求登記該日之出勤資料；（22）
    95年7月5日之上班未刷卡，而於95年7 月13日要求登記該日
    之出勤資料；（23）95年7月7、10、12、13日之上班未刷卡
    ，而於95年7 月19日一次要求登記各該日之出勤資料；（24
    ）95年7月17日之上班未刷卡，而於95年7月24日要求登記該
    日之出勤資料。
３、上開情形，原告之舉實已違反工作規則第56條第3項第3款：
    「三、曠工：（三）託人或替人打卡偽造出勤記錄經查屬實
    者，以曠工一日論處。」之規定。又員工出勤管理作業辦法
    第5 條：「託（代）人刷卡者，依公司規章予以懲處。」；
    第6 條：「確實上班前到工而忘記刷卡，須於當日下班前提
    出佐證並經直屬主管簽核後送交人事單位。」；第18條：「
    員工出勤忘記刷卡之確認，需由直屬主管簽認。」等規定，
    原告並恃其為董事長之秘書而違反規定，未經直屬主管之簽
    認，直接要求人事人員登錄出勤時間，且其次數多達130 餘
    次，又未依程序補登資料，而係於月底時做總結將整個月份
    資料作補登，此舉已嚴重被告正常營運、工作紀律及員工工
    作情緒，蓋被告之員工多達600 餘人，倘若人人如此，則被
    告如何建立人事制度，又如何能維持正常之運作？是原告違
    反工作規則之情節重大，至為灼然。
(四)、次按被告因公司組織龐大，員工眾多，是被告就員工之懲處
    設有人評會，如有任何涉及應否懲處之情形者，均提付人評
    會調查、討論，並通知被告到場說明後作成決議，以避免員
    工受不當之處罰，且本件係經被告人評會作成決議，終止勞
    動契約，前開程序顯符合勞動基準法第12條之規定。綜上所
    陳，核原告上開行為業符合勞動基準法第12條第4款之規定
    及被告工作規則第10條之解雇之規定，而有違反工作規則情
    節重大之情事，被告自得逕予解雇，於法有據，要無任何不
    當可言，至為灼然，從而原告主張被告應給付原告資遣費及
    預告工資部分，自屬無據。
(五)、原告主張被告欲將其免職，而先將被告予以降職降薪乙事，
    與事實不符。蓋被告因95年前半年營運虧損3億9千零24萬 5
    千元，致周轉困難，力尋找外資支援，為此公司乃緊縮業務
    ，並放棄台中重工廠風力發電專案計畫，進行人事精簡，及
    更換董事長、總經理，董事長由老董事長即訴外人乙○○（
    80餘歲）變更為訴外人甲○○（40餘歲），現任董事長因年
    輕力壯而不須有一助理協助處理雜務，因而將董事長助理一
    職裁撤，現公司亦未再行聘用任何董事長助理，是乃將原告
    調至生產部，然原告之薪資結構，除加給部分，由主管加給
    12,000元變更為專計加給3,000 元，其餘部分未有任何異動
    ，是並非如原告所述之減少12,000元（55,120-43,120＝12,
    000），且被告已依核定後之薪資46,120元/月薪資計算，於
    原告離職後，於95年9月8日給付薪資33,558元予原告簽收（
    計算式：年齡給17,220×25/30＝14350伙食津貼1,800×25/
    30＝1,500職能給21,600×25/30＝18,000特別給2,000×25/
    30＝1,667主管給12,000×15/30＝6,000因原告於95年8月16
    日起調職專技給3,000×10/30＝1,000累計應發金額：42,51
    7元扣款：手機3,000、通話費2,000、請假3,308、福利金16
    3、工會費33、勞保費455共計8,959 元。實發金額33,558元
    ），準此，被告並無原告所述，為將其免職而將原告降職降
    薪之事實。
三、末按「無正當理由繼續曠工三日，或一個月曠工達六日者，
    雇主得不經預告終止契約。」、「三、曠工：（三）託人或
    替人打卡偽造出勤記錄經查屬實者，以曠工一日論處。」勞
    動基準法第12條第6款、被告工作規則第56條第3項第3款訂
    有明文。而如上所述，原告自94年11月1日至95年7月31日期
    間，共計未打卡達130次，於94年11月份即有9次未打卡，於
    同年11月22、23、24日亦連續三日未打卡；95年2月份有15
    次未打卡，其中2月7、8、9、10日連續三日以上未打卡；2
    月13、1 4、15、16、17日連續三日以上未打卡；2月21、22
    、23日連續三日未打卡；95年3月份有19次未打卡，其中3月
    13、14、15、16日連續三日以上未打卡；3月20、21、22、
    23、24日連續三日以上未打卡；95年4月份有25次未打卡，
    其中4月10 、11、12、13、14日連續三日以上未打卡；4月
    17、18、19 、20、21日連續三日以上未打卡；4月24、25、
    26、27、28 日連續三日以上未打卡；95年5月份有21次未打
    卡，其中5月1、2、3、4、5日連續三日以上未打卡；5月8、
    9、10、11、12日連續三日以上未打卡5月15、16、17、18、
    19日連續三日以上未打卡；95年6月份有20次未打卡，其中6
    月5、6、7 日連續三日未打卡；6月19、20、21、22、23日
    連續三日以上未打卡；6月26、27、28、29、30日連續三日
    以上未打卡。更甚者，於94年11月份、95年2、3、4、5、6
    、7月份，均超過6次未打卡，亦符1個月曠工達6日，職是之
    故，依上開規定即已符合勞動基準法第12條第6款之規定，
    是被告終止與原告間之勞動契約，自屬有據，從而原告主張
    被告應給付原告資遣費及預告工資部分，自屬無據。並聲明
    ：駁回原告之訴。
參、法院得心證理由：
一、兩造不爭執之事項：
(一)、原告自82年8月27日起受僱於被告公司，經被告公司於95年
    8月25日依勞動基準法第12條第4款及第6款規定不經預告通
    知而終止系爭勞動契約。
(二)、對被告所提出之原告上、下班刷卡紀錄（被證四）之形式上
    真正不爭執。
(三)、被告公司於94年6月8日有公告，自94年6月16日（星期四）
    零時起停止使用彰水路186號出入大門。被告公司員工上下
    班一律由彰鹿路側門出入，且上下班刷卡，一律在彰鹿路側
    門警衛室刷卡機。
二、本件所應審酌者為：(一)、被告依勞動基準法第12條第4款及
    第6款不經預告終止系爭勞動契約是否合法？(二)、原告可否
    請求預告期間之工資及資遣費？茲分述如下：
(一)、被告依勞動基準法第12條第4款及第6款不經預告終止系爭勞
    動契約是否合法：
１、按勞工無正當理由繼續曠工三日，或一個月內曠工達六日者
    ，雇主得不經預告終止契約；又雇主依前項第6款規定終止
    契約者，應自知悉其情形之日起，三十日內為之，勞動基準
    法第12條第1項第6款及第2項依序定有明文；另被告公司工
    作規則第10條第1項第6款及第2項亦有相同之規定。此外，
    依上開工作工則第56條第3項第3款亦規定：「三、曠工：（
    三）託人或替人打卡偽造出勤記錄經查屬實者，以曠工一日
    論處。雖原告辯稱：上開工作規則未由主管機關核准，應屬
    無效云云。惟查被告公司所提出之上開工作規則，係被告依
    據勞動基準法第70條所制定，並於93年3月31日經主管機關
    （彰化縣政府）以府勞動字第0930059865號核備，此由被告
    所提出之上揭函文乙紙附卷可稽。又上開工作規則在規定合
    理之勞動條件限度內，不問該事業場所之勞工是否現實知悉
    ，以及不問是否為個別之同意，均應有工作規則之適用。是
    被告公司所提出之工作規則，應屬合法有效，自得為兩造間
    權利義務之規範。從而，原告前開所辯，自非可採。
２、次查原告95年7月份，共計有19日之曠工，即：（1）95年7
    月3日之上班未刷卡，而於95年7月6日要求登記該日之出勤
    資料；（2）95年7月4日之上班未刷卡，而於當日要求登記
    該日之出勤資料；（3）95年7月5日之上班未刷卡，而於95
    年7月13日要求登記該日之出勤資料；（連續三日）（4）95
    年7 月6日之上班未刷卡，而於當日要求登記該日之出勤資
    料；（5）95年7月7日之上班未刷卡，而於95年7月19日要求
    登記該日之出勤資料；（6）95年7月10日之上班未刷卡，而
    於95年7月19日要求登記該日之出勤資料；（7）95年7月11
    日之上班未刷卡，而於95年7月13日要求登記該日之出勤資
    料；（8）95年7月12日之上班未刷卡，而於95年7月19日要
    求登記該日之出勤資料；（連續三日）（9）95年7月13日之
    上、下班未刷卡，而於95年7月19日要求登記該日之出勤資
    料；（10）95年7月14日之上班未刷卡，而於95年7月17日要
    求登記該日之出勤資料；（11）95年7月17日之上班未刷卡
    ，而於95年7月24日要求登記該日之出勤資料；（12）95年7
    月18日之上班未刷卡，而於95年7月19日要求登記該日之出
    勤資料；（13）95年7月19日之上班未刷卡，而於當日要求
    登記該日之出勤資料；（連續三日）（14）95年7月20日之
    上班未刷卡，而於當日要求登記該日之出勤資料；（15）95
    年7月24 日之上班未刷卡，而於當日要求登記該日之出勤資
    料；（16 ）95年7月25日之上班未刷卡，而於當日要求登記
    該日之出勤資料；（17）95年7月27日之上班未刷卡，而於
    當日要求登記該日之出勤資料；（18）95年7月28日之上班
    未刷卡，而於當日要求登記該日之出勤資料；（19）95年7
    月31日之上班未刷卡，而於當日要求登記該日之出勤資料，
    此有被告公司所提出之原告95年7月份之上、下班刷卡紀錄
    乙份在卷足憑。
３、又依原告聲請傳訊證人丙○○即負責管理被告公司刷卡紀錄
    之人事部門職員於95年11月20日到庭證稱：「（問：原告在
    被告公司上班期間，是否需要打卡，有無補刷卡的情事？之
    前董事長證人乙○○有無同意她毋庸打卡？）她跟一般員工
    一樣，上下班都是需要打卡，前任董事長乙○○並沒有同意
    她上下班毋庸打卡。」、「被證四「最後修改人」欄記載『
    1754』的部分（1754是我的代號），都是我幫原告輸入出勤
    資料的記錄，如果原告有到辦公室，我就依照實際時間輸入
    ，如果原告當天沒有到辦公室，我就以八點半輸入。」、「
    被證四「最後修改人」欄若記載『1812』即代表是原告自己
    去刷卡，若記載為1754，即代表是我替原告補登資料。」、
    「（問：被證四所有原告要求證人補登出勤資料部分，原告
    有無提出任何的公出派遣單或直屬主管同意資料？）沒有。
    」、「（問：公司人事補登資料程序為何？）要寫聯絡書，
    請求部門長官同意後才作補登動作。」、「（問：證人為何
    要替原告作補登資料？）因為她曾經擔任過我的部門主管，
    我不敢不幫他作補登輸入的動作，因當時她仍是老董事長的
    特助，說話有份量。」、「（問：原告有無每天準時上班？
    為何證人幫原告輸入上班時間八點半？）沒有每天準時上班
    ，但我有求證守衛室她有進來辦公室之後才輸入，如果不知
    道進來的時間我就補登八點半，我都是依據原告的口述就幫
    他作補登動作，原告沒有提出證明。」等語。依此，原告於
    95年7月份關於上、下班未刷卡部分，嗣後雖都有請證人丙
    ○○補登記，惟均無提出任何的公出派遣單或直屬主管同意
    資料，而證人丙○○之所以替其補登係因原告說話有份量，
    而不得不替其作補登輸入之動作，況證人丙○○因上開履代
    人竄改出勤紀錄乙事，亦遭被告公司記小過乙次之處分，此
    亦有被告公司95年8月25日金人自第95116號令乙紙在卷足憑
    ，是原告依上開工作工則第56條第3項第3款規定，因其補登
    時並未提出任何的公出派遣單或直屬主管同意資料，亦未經
    請假手續，確屬託人打卡偽造出勤資料，應視為曠工。又原
    告雖主張其有正常上班僅係上班時間或下班時間疏未打卡，
    惟上、下班均需打卡乃為上開工作規則所明定，亦攸關原告
    得否支薪之依據，原告自知悉上開規定，原告既於上、下班
    時間未正常打卡，自無法認定其確有正常上班，是原告主張
    其雖未打卡，惟仍有上班，自難採信。
４、綜上，原告於95年7月份確有繼續曠工三日，或一個月內曠
    工達六日之事實。原告復未舉證證明於上開期間不能到職之
    正當理由，從而，被告按勞動基準法第12條第1項第6款規定
    ，終止兩造間勞動契約，應屬有據。
５、本件被告雖另有依據依勞動基準法第12條第4款之規定終止
    系爭勞動契約，因被告依據同法第12條第6款之規定終止系
    爭勞動契約部分既有理由，則原告另依同條第4款規定終止
    系爭勞動契約是否有理由，即毋庸再予審酌，附此敘明。
(二)、原告可否請求預告期間之工資及資遣費：
    按雇主依第12條規定終止勞動契約者，勞工不得向雇主請求
    加發預告期間之工資及資遣費，此觀勞動基準法第18條第1
    款之規定自明，如前所述，原告既有「無正當理由繼續曠工
    三日，及一個月內曠工達六日」之事實，被告依勞動基準法
    第12條第1項第6款之規定，自知悉其情形之日起三十日內終
    止兩造間之勞動契約，而無同法第13條前段所定雇主不得終
    止契約之情事，依同法第18條第1款規定，勞工即原告即不
    得向雇主被告請求加發預告期間之工資及資遣費。
三、綜上所述，原告主張被告公司於 95年8月25日終止勞動契約
    不合法，並不足取。被告辯稱原告於 95年7月份起無正當理
    由繼續曠工三日及一個月內曠工達六日而終止契約，應屬有
    據。從而，原告請求被告應給付原告771,680元，及自95年8
    月25日起至清償日止，按週年利率百分之 5計算之利息，為
    無理由，不應准許。
四、本件為判決之基礎已臻明確，兩造所為之其他主張、陳述並
    所提之證據，經審酌後，均認與本件之結論無礙，故不再一
    一論述，其聲請傳訊證人吳佳玲（未陳報住址）亦核無必要
    ，併予敘明。
五、結論：本件原告之訴為無理由，依民事訴訟法第78條，判決
    如主文。
中    華    民    國    95    年    12    月    4    日
                  民事第二庭    法  官  康弼周
以上正本係照原本作成。
如對判決上訴，應於判決送達後20日內向本院提出上訴狀。
中    華    民    國    95    年    12    月    14    日
                                書記官  顏督訓


司法院資訊處製作；財團法人民間司法改革基金會備份。
